【裁判字號】    89,易,699
【裁判日期】    890601
【裁判案由】    傷害
【裁判全文】
臺灣高雄地方法院刑事判決                          八十九年度易字第六九九號
    公  訴  人  臺灣高雄地方法院檢察署檢察官
    被      告  丁○○
右列被告因傷害案件，經檢察官提起公訴（民國八十八年度偵字第二九八九一、三０
二一０號），本院判決如左︰
    主  文
丁○○無罪。
    理  由
一、公訴意旨略稱：被告丁○○於民國八十八年十一月六日下午五時五十分許，在高
    雄縣鳳山市○○○路一五六巷與其岳母即告訴人乙○○○發生爭執，竟基於傷害
    之犯意，以手毆打告訴人，至告訴人受有右手盤腫脹瘀血、第四指指掌骨折之傷
    害，因認被告涉有刑法第二百七十七條第一項之傷害罪嫌。
二、按按犯罪事實應依證據認定之，無證據不得推定其犯罪事實。又不能證明被告犯
    罪者，應諭知無罪之判決，刑事訴訟法第一百五十四條、第三百零一條第一項定
    有明文。又認定不利於被告之事實，須依積極證據，苟積極證據不足為不利於被
    告事實之認定時，即應為有利於被告之認定，更不必有何有利之證據，且告訴人
    之告訴，係以使被告受刑事訴追為目的，是其陳述是否與事實相符，仍應調查其
    他證據以資審認，最高法院著有三十年上字第八一六號判例、五十二年台上字第
    一三００號判例可資參照。
三、訊據被告堅決否認有於上開時地傷害告訴人，堅稱：當天是岳母要來打伊太太，
    伊拉開而已，告訴人當時還將其所穿之上衣衣領拉破，且告訴人之傷是以前就有
    ，並非伊打的等語，並提出當天遭告訴人扯破衣領之上衣供本院拍照附卷存證。
    而公訴人認被告涉有上開傷害罪嫌，係以：上開犯行，業據告訴人乙○○○指訴
    歷歷，並有診斷證明書一紙附卷足稽，被告所辯，無非避重就輕卸責之詞，不足
    採信等情為其論據。經查：
（一）告訴人固主張其於右揭時地遭被告傷害，並提出蔡善教診所驗傷診斷書記載「
      右手手盤腫脹溢血三×二公分、第四指指掌骨骨折」「為鈍器致傷」為憑。惟
      經訊以被告為何傷害伊？究係如何令其受傷？告訴人先於偵查中答以「因我告
      他、他父親當證人，就討我不好，是空手打我的」（見偵查卷第九頁背面），
      後於審理中則答稱：當時伊經過被告住處之高雄縣鳳山市○○○路一五六巷，
      被告就說伊沒資格經過，伊回說伊已無利用價值了，被告就往伊身體亂打，伊
      拉扯被告衣服，被告就把伊之手指折斷等語，告訴人就雙方爭執原因及被告傷
      害之情節前後指述尚非一致，且所指述之致傷原因亦與其所提出之前揭驗傷診
      斷書記載「為鈍器致傷」不符。
（二）次查當天在場之證人即告訴人之女、被告之妻丙○○經本院二次傳喚到庭說明
      當天爭執情形，先後證稱：「當天我回家後，我母親就來電話一直罵我，我掛
      電話後，她就跑來我家，並拿起拖鞋一直打我，丁○○就出言要她不要打了，
      她就一直拉扯丁○○的衣服，我見狀就快去報警了」（見本院八十九年二月二
      十二日訊問筆錄）、「當天下午五點左右，我母親打電話來，由我先生接的，
      我母親在電話中罵的很難聽，後來我先生把電話掛斷，不久我母親就騎摩托車
      來，她一到門口就把鑰匙扔到屋裡，並進門二話不說就要打人，並拉扯我先生
      衣服的衣領，我先生沒有回手，因這種情形已經很多次了，我見狀就報警了，
      一直到警察來。而我母親的手，本來就有受傷了，她曾在八十六年間因與我妹
      妹吵架受傷的，也曾經到八０六醫院就醫，當天她本來就有傷」（見本院八十
      九年五月十八日審判筆錄）各等語，並堅稱被告當時確實未出手毆打告訴人，
      另告訴人之夫甲○○亦於審理中證稱：告訴人之手掌已受傷快二年了，都是伊
      帶其去看診，此傷伊說是她自己弄傷的等詞，按上開二證人均是告訴人之至親
      ，雖亦係被告之妻、岳父，然如被告確有毆打其母、其妻之情事，身為人子、
      人夫之丙○○、甲○○，又豈會容任目無尊長以下犯上之被告，遑論出庭為其
      說詞袒護，是該二人之證述，應堪以採信。
（三）參以案發當天經證人丙○○向警察局報警後，高雄縣警察局鳳山分局警員郭進
      瑞前往處理時，便見告訴人在該處門前吵鬧不休，未見到被告有毆打告訴人情
      事，且該名警員在處理事故期間，只見告訴人有欲打被告及丙○○之情事，並
      未見被告有傷害告訴人之事等情，復有郭進瑞警員所提出之書面報告一份在卷
      可稽，而當時亦僅被告向警員表示告訴左手受傷，係告訴人欲打被告遭其撥開
      而撞到鐵門成傷，告訴人並未當場向該名警員指述該傷係被告故意打傷，且嗣
      後告訴人之子到場，經其表示係屬家務事欲自行處理，當事人亦無表示要警處
      理等情事，亦有上開報告內容可按，倘被告確有告訴人指述之故意傷害犯行，
      告訴人為何未當場向該名警員提出告訴，再者互核卷附被告當天遭告訴人扯破
      之上衣照片一幀，告訴人亦承認係伊扯破，及告訴人右手盤腫脹溢血、第四指
      指掌骨骨折之傷處，告訴人前揭傷勢是否係其拉扯被告衣服時因過度用力致傷
      者，亦不無可能，而本件既除告訴人之指述外，別無其他積極之證據可資證明
      被告確有上開傷害犯行，依前揭規定及判例意旨，既無積極證據證明被告犯罪
      ，即應對被告為有利之認定，不必更有何有利之證據，且被告亦無自證無罪之
      義務，自應為無罪之諭知。
據上論斷，應依刑事訴訟法第三百零一條第一項判決如主文。
本案經檢察官郭武義到庭執行職務。
中      華      民      國    八十九    年      六      月      一      日
                                 臺灣高雄地方法院刑事庭
                                       法  官  陳淑卿
右正本證明與原本無異。
如不服本判決，應於送達後十日內，向本院提出上訴狀。
                                       書記官  陳朝宗
中      華      民      國    八十九    年      六      月      三      日


司法院資訊處製作；財團法人民間司法改革基金會備份。
